【裁判字號】    98,交聲,322
【裁判日期】    980930
【裁判案由】    聲明異議
【裁判全文】
臺灣嘉義地方法院交通事件裁定         98年度交聲字第322號
原處分機關  交通部公路總局嘉義區監理所嘉義市監理站
異  議  人  甲○○
上列異議人因違反道路交通管理處罰條例案件，對於交通部公路
總局嘉義區監理所嘉義市監理站民國98年8 月13日所為之裁決（
嘉監裁字第裁76-L00000000號裁決書），聲明異議，本院裁定如
下：
    主  文
原處分撤銷。
甲○○在禁止臨時停車處所停車，處罰鍰新臺幣玖佰元。
    理  由
一、原處分意旨略以：異議人於民國98年5 月22日16時29分，將
    其所有車號2W-1683 號自用小客車違規停放在嘉義縣大林鎮
    ○○里○○路722 號前之紅磚人行道，經警發現拍照，逕行
    舉發後，原處分機關乃依道路交通管理處罰條例第56條第1
    項第5 款規定：「在顯有妨礙其他人、車通行處所停車。」
    裁處異議人新臺幣（下同）900 元罰鍰。
二、異議意旨略以：異議人當時人還在車邊，執法人員未勸導，
    就開處罰單，且人行道上皆有很多人停放汽車，唯獨對異議
    人處罰，執法不公，爰為此聲明異議，請求撤銷原處分云云
    。
三、按汽車臨時停車時，人行道不得臨時停車；汽車停車時，禁
    止臨時停車處所不得停車，道路交通安全規則第111 條第1
    項第1 款、第112 條第1 項第1 款分別訂有明文。又按汽車
    駕駛人，在禁止臨時停車處所停車者，處600 元以上1200元
    以下罰鍰，道路交通管理處罰條例第56條第1 項第1 款亦有
    明文。另所謂「人行道」係指專供行人通行之騎樓、走廊，
    及劃設供行人行走之地面道路，與人行天橋及人行地下道；
    「停車」係指車輛停放於道路兩側或停車場所，而不立即行
    駛者，同條例第3 條第3 款、第10款均分別定有明文。
三、經查：
  (一)本件異議人於98年5 月22日16時29分許，將其所有上開車輛
    ，違規停放在嘉義縣大林鎮○○里○○路722 號紅磚人行道
    上，駕駛側的前後輪並停壓在導盲磚上，而經嘉義縣警察局
    民雄分局大林分駐所警員莊隆鴻當場舉發等情，為異議人所
    不爭執，並有上開裁決書、嘉義縣警察局舉發違反道路交通
    管理事件通知單影本及照片1 張等附卷可稽（分別見本院卷
    第3 、5 及33頁），參諸上開法規，異議人確有於上開時間
    ，將其所有上開車輛停放於禁止臨時停車之人行道之違規事
    實，要堪認定。
  (二)至異議人辯稱：到場值勤之警員於開單前並未先行勸導云云
    ，惟按違反行政法上義務應受法定最高額3,000 元以下罰鍰
    之處罰，其情節輕微，認以不處罰為適當者，得免予處罰，
    前項情形，得對違反行政法上義務者施以糾正或勸導，並作
    成紀錄，命其簽名，行政罰法第19條固有明文；惟所稱「情
    節輕微者」是否不予處罰而予以糾正或勸導，應屬交通稽查
    執行機關裁量職權範圍，除行政機關行使裁量權之過程或結
    果，有逾越權限或濫用權力之情形，而應以違法論者外，法
    院原則上應尊重行政機關之裁量決定而作有限之司法審查。
    而由本件卷內所有資料觀之，舉發單位舉發本件交通違規事
    件，係斟酌現場狀況、妨害交通之程度、違規之嚴重性等情
    狀，並依其專業管理認有客觀上之必要而依法取締，其舉發
    之手段正常、合法，並符合行政目的，尚無任何積極證據證
    明舉發單位之裁量有何違法不當之處。另證人即警員莊隆鴻
    亦到庭證述：98年5 月22日16時30分許，因有民眾上網陳情
    ，伊即與巡邏勤務人員去勸導，之前於98年5 月20日就有勸
    導1 次，5 月20日那次有拿陳情書過去，看看可否改善，那
    次並沒有開單等語明確（見本院卷第11頁），核與證人庭呈
    98年5 月20日勸導攝影照片8 張（見本院卷第24至30頁）等
    均屬相符，足見證人於當日值勤開立上開罰單之前，應已有
    勸導以期改善乙節，亦屬無訛。又縱使警員舉發當時並未勸
    導，此係關乎執勤員警改善執勤態度或舉發手段之問題，事
    涉行政機關內部之管理或執行規範，無礙本院對於異議人上
    開違規事實之認定。
  (三)另異議人復辯稱：人行道上還有其他人停放車輛，唯獨對伊
    處罰，並不公平云云，惟按行政行為，應以誠實信用之方法
    為之，並應保護人民正當合理之信賴；行政行為，非有正當
    理由，不得為差別待遇，行政程序法第8 條、第6 條分別定
    有明文，此即行政法上之誠實信用原則、信賴保護原則及平
    等原則。是基於事理本質，相同事件固應為相同之處理，不
    得任意為差別之待遇；然在法治國家，遵守法規為每一國民
    之責任，自亦不得以他人違規行為尚未被取締，即執以為自
    己亦可以不遵守規定之適法理由，否則即曲解平等原則之真
    義，亦即人民不得主張「不法之平等」，故行政機關若怠於
    行使權限，致使人民因個案違法狀態未排除而獲得利益時，
    該利益並非法律所應保護之利益，因此其他人民不能要求行
    政機關比照該違法案例授予利益。據此，平等原則或其所衍
    生之行政自我拘束原則，其基礎事實應為合法，即處分相對
    人不得要求行政機關為不法行政行為之平等，是縱然警員於
    執行取締交通違規勤務時，因種種事由致未全面性取締違規
    之情事，亦非受處分人可執平等原則據以免責之事由。是以
    異議人指摘人行道皆有很多人停放汽車，唯獨對其處罰，執
    法不公乙節，與其是否具備道路交通管理處罰條例第56條第
    1 項第1 款規定之要件無涉，非但不能據為其免責之依據，
    更不得謬解平等原則而加以主張，異議人以前開情詞置辯，
    自不可採。又即便異議人所聲明執法不公一事縱然屬實，亦
    僅係執勤員警是否應受其長官考核問題，實不足以為異議人
    免責之理由。至若異議人如認為本案值勤警員執法或執行職
    務方式及處置有所不妥，得另依行政程序法第168 條規定，
    人民對於行政違失之舉發或行政上權益之維護，得向主管機
    關陳情，併此敘明。
四、按依道路交通案件處理辦法第20條前段之規定，交通法庭認
    為聲明異議有理由或聲明異議雖無理由，而原處分不當或違
    法者，應以裁定將原處分經聲明異議部分撤銷，並自為裁定
    。本件異議人確有上開闖紅燈之違規行為，且舉發通知書已
    合法寄存送達，是異議人之異議為無理由。惟按道路交通管
    理處罰條例第56條第1 項第1 、5 款規定，汽車駕駛人停車
    時，有下列情形之一者，處600 元以上1200元以下罰鍰：「
    一、在禁止臨時停車處所停車；五、在顯有妨礙其他人、車
    通行處所停車。」，依上開規定觀之，2 款規定規範範圍並
    非相同，本件異議人違規停放上開車輛之地點既係於禁止臨
    時停車之人行道，自應優先適用上開條例第56條第1 項第1
    款之規定，而非適用同條項第5 款之規定（在顯有妨礙其他
    人、車通行處所停車，應係指如住家門口、車庫出入口等地
    ）。是本件異議人上開違規情事，既屬該當於道路交通管理
    處罰條例第56條第1 項第1 款之要件，即應逕依該條款之規
    定處罰，原處分經原舉發單位去函更正原舉發違反法條後，
    依同條項第5 款之規定處罰，即有不當。異議人之異議雖無
    理由，然原處分既有如上違誤，自應由本院將原處分撤銷，
    依道路交通管理處罰條例第56條第1 項第1 款之規定，並參
    酌違反道路交通管理事件統一裁罰基準表，裁定如主文第2
    項所示，以資適法。
五、據上論斷，應依道路交通管理處罰條例第87條第2 項、道路
    交通案件處理辦法第20條前段，裁定如主文。
中    華    民    國    98    年    9     月    30    日
                  交通法庭法  官  張志偉
上列正本證明與原本無異。
如不服本裁定，應於裁定送達後5日內向本院提出抗告狀（應附
繕本）。
中    華    民    國    98    年    9     月    30    日
                          書記官  張子涵


司法院資訊處製作；財團法人民間司法改革基金會備份。
